【裁判字號】    95,台抗,306
【裁判日期】    950720
【裁判案由】    誣告聲請再審
【裁判全文】
最高法院刑事裁定              九十五年度台抗字第三０六號
    抗  告  人  甲○○
上列抗告人因自訴受判決人乙○○等人誣告案件，不服台灣高等
法院台中分院中華民國九十五年五月三十日駁回其聲請再審之更
審裁定（九十五年度抗更字第二號），提起抗告，本院裁定如下
：
    主  文
抗告駁回。
    理  由
本件抗告人甲○○在原審聲請意旨略稱：(一)、因對台灣高等法院
台中分院九十一年度上訴字第二八八號確定判決（下稱原確定判
決）發現確實之新證據，足以證明受判決人丙○○提供其事務所
之印章予未取得律師資格之受判決人丁○○使用，有行使偽造文
書、誣告而應受有罪判決之犯罪事實，爰依刑事訴訟法第四百二
十二條第二款規定聲請再審。(二)、原確定判決承審法官未依職權
傳訊證人劉景儒到庭依法調查，且未將人證、物證顯現於審判庭
，該案被告又始終未到庭，亦未提出任何書狀，法官竟僅依據書
面審理而逕行判決。(三)、丙○○在台灣台中地方法院八十一年度
自字第七二七號抗告人另案自訴受判決人戊○○妨害自由之案件
擔任辯護人，且在該案結證其於民國八十年一月二十五日自台中
十六支郵局發出之第一六三號存證信函，是丁○○先行書妥後，
再持至其事務所，並以受判決人乙○○、戊○○所委任之法律顧
問朱子芬律師人在台北無法具名，故要其具名為代理人等語，且
朱子芬律師在另案所填載之身分證統一編號及住址，經抗告人查
證，發現該址並無朱子芬律師及其事務所，亦與台中律師公會會
員朱子芬之年籍、住所不相符合，該朱子芬應係丁○○所假冒，
又丁○○提出之七十六年八月一日讓渡書，並無當事人劉景儒之
簽名，應係偽造。爰請求裁定准予再審云云。原裁定則以刑事訴
訟法第四百二十八條第一項規定：為受判決人之不利益聲請再審
，得由管轄法院之檢察官及自訴人為之；但自訴人聲請再審者，
以有第四百二十二條第一款規定之情形為限。而同法第四百二十
二條第一款規定：有同法第四百二十條第一款、第二款、第四款
及第五款之情形者，始得為受判決人之不利益聲請再審。故抗告
人（自訴人）依刑事訴訟法第四百二十二條第二款規定，以發現
新證據為由，為受判決人等之不利益聲請再審，顯為法所不許。
另證人劉景儒業經原審予以傳喚，並採其證言為判決基礎，並非
未予傳喚調查，而律師朱子芬住於何處，與本件並無關聯，丁○
○提出之讓渡書，並未經確定判決認定為偽造，乃認抗告人據以
聲請再審之理由與刑事訴訟法第四百二十條第一項第一款「原判
決所憑之證物已證明其為偽造或變造者。」、第二款「原判決所
憑之證言、鑑定或通譯已證明其為虛偽者。」、第四款「原判決
所憑之通常法院或特別法院之裁判已經確定裁判變更者。」、第
五款「參與原判決或前審判決或判決前所行調查之法官，或參與
偵查或起訴之檢察官，因該案件犯職務上之罪已經證明者，或因
該案件違法失職已受懲戒處分，足以影響原判決者。」之規定無
一相符，且顯無從動搖原確定判決認定之基礎。其聲請再審之程
序違背規定，且顯無理由，裁定予以駁回，經核於法並無不合。
抗告意旨將前開聲請再審理由(一)改依刑事訴訟法第四百二十條第
一項第一款及第二項後段規定聲請再審，並執前詞以依原審法院
九十一年七月一日（九一）中分義刑鳳決字第一０四二五號函及
本院九十一年度台上字第四三二四號刑事判決所載，原確定判決
承審法官於審判期日並未將人證、物證顯現於審判庭，復在被告
未到庭之情形下逕行判決，與直接審理原則不合，且丙○○、丁
○○確虛構朱子芬律師其人，並使用偽造之讓渡書誣告抗告人涉
嫌侵占云云，但按再審係對原確定判決認定事實錯誤之救濟方法
，而原審是否未待被告到庭陳述，即逕行判決，採為判決基礎之
證據資料，是否向被告提示而顯現於審判庭，均屬原審踐行之訴
訟程序是否違背法令之範疇，抗告意旨亦未指因未提示證物，致
有何認定事實錯誤之情形，即與原確定判決認定事實是否錯誤無
涉，不得據為再審之理由，況本件原審亦係以被告經合法傳喚，
無正當理由不到庭，而依刑事訴訟法第三百七十一條規定，不待
其陳述逕行判決。另以原判決所憑之證物已證明其為偽造或變造
聲請再審者，依刑事訴訟法第四百二十條第二項規定，以經判決
確定或其刑事訴訟不能開始或續行非因證據不足者為限，始得聲
請，抗告人指受判決人使用之「讓渡書」為偽造云云一節，並未
經確定判決，或其刑事訴訟不能開始或續行非因證據不足，原裁
定已詳加說明，抗告意旨執此指摘原裁定不當，難認有理由，應
予駁回。
據上論結，應依刑事訴訟法第四百十二條，裁定如主文。
中    華    民    國  九十五  年    七    月   二十   日
                      最高法院刑事第十一庭
                          審判長法官  謝  俊  雄
                                法官  陳  世  雄
                                法官  魏  新  和
                                法官  吳  信  銘
                                法官  徐  文  亮
      本件正本證明與原本無異
                                      書  記  官
中    華    民    國  九十五  年    七    月  二十五  日
                                                Ａ


司法院資訊處製作；財團法人民間司法改革基金會備份。
